臺灣高等法院民事裁定
109年度抗字第634號
抗  告  人  顧策華  


上列抗告人與相對人國軍退除役官兵輔導委員會新北市榮民服務
處間返還不當得利強制執行事件，聲明異議，抗告人對於中華民
國109年4月6日臺灣新北地方法院109年度事聲字第11號裁定提起
抗告，本院裁定如下：
    主  文
抗告駁回。
抗告費用由抗告人負擔。
    理  由
一、按強制執行事件之當事人，應依執行名義之記載定之，應為
    如何之執行，亦依執行名義之內容定之。次按限定繼承之繼
    承人，就被繼承人之債務，負以遺產為限度之物的有限責任
    ，被繼承人之債權人僅得對其繼承所得之遺產請求執行，不
    得對其固有財產為之。而債權人查報之財產是否確屬債務人
    財產，執行法院應就財產之外觀或債權人提出之證據為形式
    審查，倘無從認定屬於債務人所有時，縱已查封應即撤銷執
    行處分，無待第三人提起異議之訴以資救濟（最高法院104
    年度台抗字第995號裁定、105年度台抗字第376號裁定意旨
    參照）。
二、本件抗告人之異議意旨略以：伊為被繼承人張友麒之姪子及
    繼承人，前執原法院104年度訴字第224號民事確定判決為執
    行名義（下稱系爭執行名義判決），聲請相對人應就張友麒
    之遺產範圍內即新臺幣（下同）117萬1563元給付予伊，並
    自103年7月12日起至清償日止，按週年利率5﹪計算之利息。
    相對人雖已於104年10月16日給付伊本金117萬1563元，然尚
    有103年7月12日起至108年12月31日止之利息8萬9747元未給
    付，而該利息為相對人怠於執行職務所應為之給付，不應以
    張友麒之遺產範圍為限，應由相對人固有財產支付，且相對
    人並非無息保管張友麒之遺產，自應給付孳息予伊。原法院
    民事執行處（下稱執行法院）駁回伊強制執行之聲請，並非
    有理。爰依強制執行法第12條規定，聲明異議。司法事務官
    以裁定駁回伊之異議，伊不服而聲明異議，嗣經原法院裁定
    駁回伊之異議。抗告人仍不服，提起抗告，其抗告意旨略以
    ：本件利息及遲延利息，乃因相對人遲延給付而來，應由相
    對人固有財產支付，不應限於張友麒之遺產範圍內支付；相
    對人並非無息保管退除役官兵之遺產，自應給付遺產孳息予
    伊；且相對人扣除公示催告裁判費及登報費用而給付，於法
    亦有未合等語，並求為廢棄原裁定。　
三、經查：
　㈠抗告人前以其為張友麒之姪子及繼承人，未受委任，並無扶
    養義務，而為張友麒支出醫療費用、生活費用及看護費用等
    ，依據無因管理或無名契約等法律關係，請求相對人給付11
    7萬1563元，及自103年4月26日起至清償日止，按週年利率5
    ﹪計算之利息；嗣經原法院於104年7月29日依無因管理法律
    關係判決相對人應就張友麒之遺產範圍內給付抗告人117萬1
    563元，並自103年7月12日起至清償日止，按週年利率5﹪計
    算之利息確定（即系爭執行名義判決）；抗告人則執系爭執
    行名義判決，聲請對相對人為強制執行等情，業經本院依職
    權調取系爭執行事件卷宗核閱屬實。　　
　㈡抗告人固主張相對人除系爭執行名義判決本金117萬1563元外
    ，尚有103年7月12日起至108年12月31日止之利息8萬9747元
    未給付，而該利息為相對人怠於執行職務所應為之給付，不
    應以張友麒之遺產範圍為限，應由相對人之固有財產支付等
    語。然系爭執行名義判決之主文已載明：「被告（即相對人
    ，下同）應就被繼承人張友麒之遺產範圍內即117萬1563 元
    給付予原告（即抗告人，下同），並自103年7月12日起至清
    償日止，按週年利率5﹪計算之利息」（見系爭執行事件卷第
    11頁）；互核該判決理由欄五敘明其得心證之理由為：「綜
    上所述，本件原告未受張友麒之委任，亦無義務，代其支付
    醫藥費用、看護費用及生活開銷總計117萬6296元部分，既
    屬適法之無因管理，其請求被告就其張友麒之遺產範圍內給
    付117萬1563元，及自103年7月12日起至清償日止，按年息
    百分之五計算利息，即屬有據，逾此部分請求，則無理由，
    應予駁回」（見系爭執行事件卷第17頁）。可知相對人僅在
    張友麒之遺產範圍內，始負有給付本金117萬1563元，及自1
    03年7月12日起至清償日止之利息予抗告人之義務。申言之
    ，抗告人依系爭執行名義判決所得聲請強制執行之標的，僅
    以相對人管理張友麒之遺產範圍為限，尚不得對於相對人之
    固有財產為強制執行。故抗告人主張相對人應給付之利息不
    以張友麒之遺產範圍為限，應由相對人之固有財產支付云云
    ，尚非可採。
　㈢又相對人已於104年10月21日將其無息保管張友麒之遺產117
    萬1563元全數給付抗告人，張友麒已無遺產可供強制執行等
    情，業據相對人提出上開民事判決、遺產收支查詢表、領據
    、國庫支票、遺產稅課稅資料參考清單、中華郵政股份有限
    公司臺北郵局101年8月31日北營字第1011802257號函暨工本
    費證明單、劃撥支票，及臺灣銀行館前分行101年9月4日館
    前存字第10150008961號函暨臺灣銀行本行支票、公示催告
    裁判費收據、公示催告登報分類廣告費收據等為證（見系爭
    執行事件卷第171-201頁、第223-237頁）。堪認抗告人已收
    取張友麒之遺產117萬1563元，相對人已無張友麒之遺產可
    供強制執行。　　　　　
　㈣抗告人雖主張相對人並非無息保管張友麒之遺產，應給付伊
    遺產之孳息，亦不應扣除公示催告裁判費及登報費用等語。
    惟依臺灣地區與大陸地區人民關係條例第68條第3項、退除
    役官兵死亡無人繼承遺產管理辦法第11條授權訂頒之除役官
    兵死亡無人繼承遺產管理作業程序第2條第7項第1款規定，
    現金應於遺物清點當日存入國庫帳戶無息保管（見系爭執行
    事件卷第85頁、第88頁、第90頁）。則相對人本即無息保管
    張友麒之遺產，並無給付遺產孳息之義務。另系爭執行名義
    判決係依抗告人之請求，判決相對人應就張友麒之遺產範圍
    給付本金117萬1563元，及自103年7月12日起至清償日止，
    按週年利率5﹪計算之利息予抗告人（見系爭執行事件卷第44
    頁、第49頁），而公示催告裁判費及登報費用應否扣除，乃
    系爭執行名義判決確定前所發生之事由，並不影響相對人因
    系爭執行名義判決應給付之內容。故抗告人主張相對人保管
    張友麒之遺產應給付孳息，亦不應扣除公示催告裁判費及登
    報費用云云，尚非可採。
　㈤此外，抗告人並未提出具體證據證明相對人尚有管理張友麒
    之遺產可供強制執行，並使執行法院就證據形式外觀審查為
    張友麒之財產，且經司法事務官命其補正，仍未能補正（見
    系爭執行事件卷第131、143頁），揆諸前揭說明，難認抗告
    人聲請強制執行於法有據。從而，原裁定維持司法事務官之
    處分，駁回抗告人之異議，尚無違誤。抗告意旨仍執前詞，
    指摘原裁定不當，求予廢棄，為無理由，應予駁回。
四、據上論結，本件抗告為無理由。爰裁定如主文。
中　　華　　民　　國　　109 　年　　5 　　月　　27　　日
  　　　　　　　　民事第九庭  
  　                    審判長法  官  楊絮雲   
                              法  官  張宇葭
                              法  官  郭顏毓
正本係照原本作成。
不得再抗告。
中　　華　　民　　國　　109 　年　　5 　　月　　27　　日

    　　　　　　　　　　　　　書記官  馬佳瑩